【裁判字號】    92,易,2291
【裁判日期】    920912
【裁判案由】    妨害兵役
【裁判全文】
臺灣板橋地方法院刑事判決                        九十二年度易字第二二九一號
    公  訴  人  臺灣板橋地方法院檢察署檢察官
    被      告  乙○○
右列被告因妨害兵役案件，經檢察官聲請以簡易判決處刑（九十二年度偵字第八三０
０號），本院認為不宜簡易判決處刑，改依通常程序審理，判決如左：
    主  文
乙○○無罪。
    理  由
一、公訴意旨略以：被告乙○○為後備軍人，設籍於台北縣三重市○○街二巷四號三
    樓，自民國（下同）九十一年九月十日前某日起，並未實際居住上開處所，竟無
    故不依規定申報遷出戶籍，致使台北縣後備司令部所發，指定其應於九十一年九
    月十日上午八時前往台北縣淡水鎮○○路一六八號後山營區報到之點閱召集令（
    召集編號：精誠六０三之二號）無法送達，因認被告涉犯妨害兵役治罪條例第十
    條第三項之規定，應依同條例第六條第二項規定論處（處刑書漏載同條例第六條
    第二項規定）云云。
二、按犯罪事實，應依證據認定之，無證據不得推定其犯罪事實；不能證明被告犯罪
    者，應諭知無罪之判決，刑事訴訟法第一百五十四條及第三百零一條第一項分別
    定有明文。
三、公訴人認被告乙○○涉有前揭妨害兵役治罪條例罪嫌，無非係以卷附之點閱召集
    令暨收領回執及台北縣政府警察局後備軍人行方不明／遷出未報年籍表各一份為
    其論據。被告乙○○則矢口否認有何妨害兵役之犯行，辯稱：伊仍居住於戶籍地
    ，但未收到點閱召集令，伊母親也有與伊同住在三重市○○街之住所，里長與伊
    母親認識，如果他們有送達至里長那邊，應該會通報伊母親知道等語。
四、經查：
（一）本件點閱召集令之受領回執聯，除繕打召集符號、編號、應召員姓名乙○○及
      身分證字號外，其他欄位均為空白，有該受領回執聯一紙在卷可稽（附於偵查
      卷內第五頁），是被告乙○○辯稱其與家人並未收到應召之通知等語，自非無
      據，堪以採信。
（二）次查，證人即台北縣政府警察局三重分局大同派出所警員甲○○於本院調查時
      證稱：「（問：對台北縣政府警察局後備軍人行方不明／遷出未報年籍表是否
      由你送達？）是的，我送達時被告並未在家。本件我有去詢問里長、鄰長，其
      表示沒有這個人」云云（見本院九十二年度簡字第一三二一號卷宗九十二年七
      月十八日調查筆錄），然證人即台北縣三重市中正里里長丙○○於本院審理時
      證稱：「（提示前揭後備軍人行方不明／遷出未報年籍表上之丙○○是否是你
      署名？）這不是我的簽名，應該是我太太的筆跡，因為我本身是義消，有些事
      務我委託我太太處理，當時我是第一屆里長，業務比較不熟悉，想說管區比較
      熟悉。事後被告有來找過我，我去查證，被告確係設籍於該址，我的里民太多
      ，我不確定他是否有住在該處」等語，而證人即台北縣三重市中正里二鄰鄰長
      丁○○則證稱：「（提示前揭後備軍人行方不明／遷出未報年籍表上之丁○○
      是否是你署名？）這不是我的簽名，我不知道被告是否住在我的鄰區，我是這
      件事發生之後，才知道被告住在該處，我不知道是否我的家人幫我代簽。」等
      情（均見本院九十二年度易字第二二九一號卷宗九十二年八月十八日審理筆錄
      ），是以該紙後備軍人行方不明／遷出未報年籍表上之里長及鄰長之署名，並
      非里長丙○○及鄰長趙金福本人所簽署，亦非經其授權簽署，是員警就點閱召
      集之通知和查報，即有明顯之瑕疵。
（三）綜上所述，被告乙○○辯稱其未收到本件點閱召集令，其母親亦不知情乙情，
      應非無稽，堪以採信。既然被告未收受上開點閱召集令，自無從遵期入營，更
      無公訴意旨所指訴之情形，故與前開條例第六條第二項規定之要件不符。此外
      ，本院復查無其他確切之積極證據足以證明被告有何公訴人所指之妨害兵役犯
      行，既不能證明被告犯罪，揆諸前開說明，即應為被告無罪判決之諭知。據上
      論斷，應依刑事訴訟法第三百零一條第一項前段，判決如主文。
本案經檢察官朱學瑛到庭執行職務。
中      華      民      國      九十二      年      九    月    十二    日
                                  臺灣板橋地方法院刑事第四庭
                                      法  官  陳  靜  茹
右正本證明與原本無異。
如不服本判決，應於判決送達後十日內，向本院提出上訴狀。
                                      書記官  廖  美  紅
中      華      民      國      九十二      年      九    月    十七    日


司法院資訊處製作；財團法人民間司法改革基金會備份。
